【裁判字號】    96,上訴,2021
【裁判日期】    970729
【裁判案由】    違反毒品危害防制條例
【裁判全文】
臺灣高等法院高雄分院刑事判決        96年度上訴字第2021號
上  訴  人
即  被  告  乙○○
                    現羈押於臺灣高雄第二監獄
選任辯護人  張永昌律師
上  訴  人
即  被  告  甲○○
                    現羈押於台灣高雄看守所
指定辯護人 本院公設辯護人李佩娟
上列上訴人等因違反毒品危害防制條例案件，不服臺灣高雄地方
法院94年度訴字第4201號中華民國96年8 月15日第一審判決（起
訴案號：臺灣高雄地方法院檢察署94年度偵字第5118號），提起
上訴，本院判決如下：
    主  文
原判決撤銷。
乙○○連續犯販賣第一級毒品罪，處有期徒刑壹拾參年，褫奪公
權捌年，扣案電子磅秤貳台、空夾鍊袋伍包沒收；未扣案販賣第
一級毒品所得新臺幣肆仟伍佰元沒收之，如全部或一部不能沒收
時，以其財產抵償之。又共同連續犯販賣第二級毒品罪，處有期
徒刑柒年貳月，褫奪公權參年，扣案上開電子磅秤貳台及空夾鍊
袋伍包沒收；未扣案販賣第二級毒品所得新臺幣壹萬肆仟元沒收
之，如全部或一部不能沒收時，以其財產抵償之；共同販賣第二
級毒品所得新臺幣參仟元應與甲○○連帶沒收之，如全部或一部
不能沒收時，以其與甲○○之財產連帶抵償之。應執行有期徒刑
壹拾肆年，褫奪公權捌年，扣案上開電子磅秤貳台、空夾鍊袋伍
包沒收；未扣案販賣第一級毒品及第二級毒品所得新臺幣壹萬捌
仟伍百元沒收之，如全部或一部不能沒收時，以其財產抵償之；
共同販賣第二級毒品所得新臺幣參仟元應與甲○○連帶沒收之，
如全部或一部不能沒收時，以其與甲○○之財產連帶抵償之。
甲○○犯販賣第一級毒品罪，處有期徒刑拾年，褫奪公權陸年，
未扣案販賣第一級毒品所得新臺幣壹仟元沒收之，如全部或一部
不能沒收時，以其財產抵償之。又共同犯販賣第二級毒品罪，處
有期徒刑陸年，褫奪公權貳年，扣案電子磅秤貳台、空夾鍊袋伍
包沒收；未扣案共同販賣第二級毒品所得新臺幣參仟元，應與乙○○連帶沒收之，如全部或一部不能沒收時，以其與乙○○之財
產連帶抵償之。應執行有期徒刑壹拾壹年，褫奪公權陸年，扣案
上開電子磅秤貳台、空夾鍊袋伍包沒收；未扣案販賣第一級毒品
所得新臺幣壹仟元沒收之，如全部或一部不能沒收時，以其財產
抵償之；未扣案共同販賣第二級毒品所得新臺幣參仟元應與乙○○連帶沒收之，如全部或一部不能沒收時，以其與乙○○之財產
連帶抵償之。
    事  實
一、乙○○、甲○○均明知海洛因及甲基安非他命在我國係經主
    管機關公告管制之第一、二級毒品，不得製造、販賣、運輸
    、轉讓、施用或持有之，渠等平日均因有施用毒品習慣，而
    持有數量不詳之海洛因及甲基安非他命，詎乙○○除供自己
    施用外，竟意圖營利基於販賣海洛因及甲基安非他命之概括
    犯意，以所使用門號為0000000000號之行動電話作為對外聯
    絡工具，在附表所示時、地及以附表所示之價格，販賣如附
    表所示毒品予謝志鴻（已歿）、丙○○、林建成、方自強、
    林永裕等人以牟取不法之利益，單獨販賣先後得款新台幣（
    下同）18500 元；甲○○亦意圖營利，除以乙○○所使用行
    動電話，與乙○○基於共同之犯意聯絡，於附表編號3 所示
    時、地，共同販甲基安非他命1 次予林建成施用，共同得款
    新台幣（下同）3000元外，亦單獨意圖利，於附表編號4 所
    示時地販賣海洛因予方自強施用，得款1000元。嗣經警對於
    乙○○所使用之上開行動電話實施通訊監察後，始於民國（
    下同）93年11月5 日下午3 時許及同日下午3 時10分許，分
    別持台灣高雄地方法院法官所核發之搜索票至王勝峰位於高
    雄市○○區○○街345 巷28號3 樓住處搜索，並當場扣得海
    洛因1 小包（毛重0.5 公克）、含有海洛因之香菸半支、施
    用毒品愷他命器具之筆管5 支、施用毒品愷他命器具之電話
    卡1 片、夾鍊袋1 包、毒品海洛因塑膠剔食吸管1 支、內含
    殘渣之裝愷他命用塑膠盒1 個、內含愷他命（毛重1.7 公克
    ）之塑膠盒1 個等物（乙○○持有海洛因部分業經台灣高雄
    地方法院以94年簡字第636 號判決拘役30日確定）；再至乙○○位於高雄市三民區○○○路373 號8 樓住處搜索，當場
    扣得乙○○所有供販賣毒品所用之電子磅秤2 台、空夾鍊袋
    5 包、海洛因1 小包（毛重1.84公克）、自製剔食吸管4 支
    、海洛因殘渣夾鍊袋3 只等物（甲○○施用部分經送觀察勒
    戒後，因無繼續施用傾向，經台灣高雄地方法院檢察署以93
    年度毒偵字第6754號裁定處分不起訴確定，持有毒品部分經
    台灣高雄地方法院以94年度聲字第2006號宣告沒收在案）而
    循線查獲。
二、案經高雄市政府警察局移送臺灣高雄地方法院檢察署檢察官
    偵查起訴。
    理  由
壹、證據能力部分：
一、按被告以外之人於審判外之言詞或書面陳述，除法律有規定
    者外，不得作為證據，刑事訴訟法第159 條第1 項定有明文
    。其中所稱「法律有規定者」，分見於同法第159 條第2 項
    至第159 條之5 各條項之規定，係依各該傳聞證據之性質為
    言詞供述或書面供述、供述來源或取得過程為何、有無正當
    理由致無從在審判中詰問或對質，及基於改良式當事人主義
    之精神，當事人或辯護人是否放棄其對質詰問權，而同意作
    為本案之證據等事由，據以排除傳聞法則之適用。
二、證人謝志鴻於原審法院審理時業已死亡，無法傳喚到庭，其
    於警詢中所陳，與偵查中結證並無二致，無引為證據之必要
    ，是謝志鴻於警詢中之證述欠缺必要性，無證據能力；證人
    丙○○、林建成、方自強、林永裕均經原審法院傳喚到庭接
    受當事人之詰問，因距警詢時已有1 年多，證人丙○○所證
    有關賣買毒品種類、次數、數量，均無法詳為證述；證人林
    建成、方自強、林永裕則均否認有稱向被告乙○○、甲○○
    購買毒品之情事，改稱係與被告乙○○、甲○○合資購買云
    云，證人方自強另證稱：係為交保而於警詢為不利於被告乙○○等人之陳述云云，渠等所證均與警詢陳述不符。本院審
    酌證人雖否認警詢所述情節，惟均陳稱警詢未遭強暴、脅迫
    等不法方式取證，而渠等於原審法院證述時，被告乙○○、
    甲○○亦在場（見原審(一)卷第82頁），渠等陳述時之心理狀
    態較有來自被告等之壓力，且係經警提示監聽所得紀錄之譯
    文，而詳述陳有關向被告乙○○、甲○○購買毒品細節及經
    過，因此渠等於警詢中之證述，在客觀上應具有特別可信之
    情況，且為證明本件犯罪事實所必要，依刑事訴訟法第159
    條之2 規定，認其等警詢所述，俱有證據能力。
三、依對被告乙○○、甲○○監聽所製作之監聽譯文，係依通訊
    保障及監察法核發通訊監察書實施監聽，有臺灣高雄地方法
    院檢察署93年10月28日雄檢楠宿監續字第2075號、2266號通
    訊監察書影本2 份在卷可稽（見警卷第46-47 頁）。被告乙○○於93年11月5 日在警詢時分別陳稱「我使用0000000000
    行動電話門號（搭配白色摩托羅拉牌手機、序號0000000000
    00000 號）約一個多月」；於原審法院亦坦承上情（見原審
    (二)卷第163 頁，而被告甲○○於同日警詢中亦供稱「我使用
    0000000000門號（搭配白色國際牌手機，序號000000000000
    000 號）至今約1 年半左右」（見警卷第2-4 頁、第9 頁）
    ，被告甲○○於原審法院行準備程序時亦證實0000000000之
    行動電話門號係被告乙○○使用，曾幫他接過電話等語（見
    原審(一)卷第26頁），足見監聽該行動電話門號所得對話內容
    ，確屬被告乙○○、甲○○之聲音無誤。雖經原審法院摘錄
    該門號監聽所得其中一段對話內容之監聽錄音帶，送法務部
    調查局為聲紋鑑定結果，因其錄音品質不佳，聲音音量微弱
    、音質不清晰，不符聲紋鑑定條件，故無法作聲紋比對鑑定
    （參見卷附法務部調查局96年6 月20日調科參字第09600263
    040 號聲紋鑑定報告書）。惟聲紋鑑定條件不足，與非被告
    乙○○、甲○○對話錄音，本屬二事。而0000000000之行動
    電話門號為易付卡門號，最近一次使用期間為93年7 月2日
    （啟用）至94年4 月13日（停機），名義登記人為tran
    hong khanh一情，固有和信電訊股份有限公司門號00000000
    00號之查詢資料附卷可參，但販賣毒品者借用人頭，申請行
    動電話門號以為聯絡交易之用，乃避免遭警監聽查緝之慣用
    手法，此由被告乙○○自承於上開時間使用該行動電話門號
    ，卻對於使用申請人之資料無法具體說明，可得印證，故上
    開法務部調查局有關聲紋鑑定不能執為被告乙○○、甲○○
    有利之認定。本院審酌該監聽譯文係依法定程序監聽後逐字
    紀錄取得，係經由監聽所得派生證據。被告乙○○、甲○○
    於警詢時坦承使用上開行動電話門號，該譯文中非被告即相
    對人謝志鴻、林建成、方自強、林永裕、丙○○之錄音，渠
    等均於偵查中指稱於上開時間有撥打0000000000號行動電話
    門號與被告乙○○或被告甲○○聯絡毒品交易事宜，當時未
    知遭警監聽，可認係通常情況下所為之自然陳述，該陳述經
    監聽後依錄音內容作成監聽譯文，且經被告辯護人拷貝該相
    關錄音帶核對，均未見爭執有何譯載不符，在客觀上應具有
    特別可信之外部情況，且與待證事項具有關聯性，為認定犯
    罪事實所必要，故認檢察官所提出之監聽譯文，均有證據能
    力。
四、按被告以外之人於偵查中向檢察官所為之陳述，除顯有不可
    信之情況者外，得為證據，刑事訴訟法第159 條之1 第2 項
    定有明文。本件證人丙○○、林建成、方自強、林永裕於檢
    察官偵查中之證述，業經具結，復無顯不可信之情事，依上
    開說明自有證據能力。
五、卷附檢察官所提出或被告所引用之其他傳聞證據，當事人雙
    方於原審法院審理中均同意作為證據，本院審酌該等證據作
    成時並未預作假設，斟酌利害，亦無違法取得等情事，認以
    之作為證據應屬適當，依刑事訴訟法第159 條之5 第1 項之
    規定，俱得為證據。至上開無證據能力之證據，或未經引據
    為被告犯罪之事證，如用為彈劾證人或被告陳述之憑信性證
    據，則無不可，並非法之所禁，合先敘明。
六、按實施刑事訴訟程序之公務員，就該管案件，應於被告有利
    及不利之情形，一律注意，刑事訴訟法第2 條第1 項定有明
    文。內政部警政署於90年8 月20日發布之「警察機關實施指
    認犯罪嫌疑人程序要領」及92年8 月12日修正之「警察偵查
    犯罪規範」第92條，均規定被害人、檢舉人或目擊證人指認
    犯罪嫌疑人，應依下列要領為之：「1 、指認前應由指認人
    先陳述嫌疑人特徵。2 、指認前不得有任何可能暗示、誘導
    之安排出現。3 、指認前必須告訴指認人，犯罪嫌疑人並不
    一定存在於被指認人之中。4 、實施指認，應於偵訊室或適
    當處所為之。5 、應為非一對一之成列指認（選擇式指認）
    。6 、被指認之人在外形上不得有重大差異。7 、實施指認
    應拍攝被指認人照片，並製作紀錄存證。7 、實施照片指認
    ，不得以單一相片提供指認，並避免提供老舊照片指認。」
    另法務部於93年6 月23日修正發布之「檢察機關辦理刑事訴
    訟案件應行注意事項」第99點，關於指認犯罪嫌疑人之方式
    ，亦有相同之規定，以為指認之準據。前揭指認規則，應認
    屬於保障犯罪嫌疑人之正當程序，有補充法律規定不足之效
    果，且為行政機關依其行政監督權之行使所發布之命令，有
    拘束其下級機關及屬官之效力。如有違反，固屬實施刑事訴
    訟程序之公務員違背法定程序。惟除法律另有規定外（例如
    有刑事訴訟法第100 條之1 第2 項、第131 條第4 項、第15
    8 條之2 第1 項前段、第2 項、第158 條之3 、第416 條第
    2 項……等條文所規定，不得作為證據情形），實施刑事訴
    訟程序之公務員因違背法定程序取得之證據，其有無證據能
    力之認定，應審酌人權保障及公共利益之均衡維護，刑事訴
    訟法第158 條之4 定有明文。亦即實施刑事訴訟程序之公務
    員因違背法定程序取得之證據，除法律另有規定者外，其有
    無證據能力之認定，應依「權衡理論」決之，並非絕對無證
    據能力（最高法院96年台上字第4563號判決意旨參照）。本
    件指認被告乙○○、甲○○販賣毒品之證人謝志鴻、丙○○
    於檢察官偵查中之指認（按係指渠等於警詢中之指認係正確
    ）及證人林建成、方自強於警詢中之指認，警方係提供被告
    乙○○等2 人之照片供渠等指認，證人林永裕於警詢中之指
    認單一指認（見警(一)卷第39至45-1頁），除證人林永裕外，
    非單一指認，核與上開規定無違，且渠等均係因購買毒品而
    被告乙○○、甲○○直接觸收受毒品之人，因此並無誤指之
    虞，復有通聯記錄可資佐證，所為指認即有證據能力，至林
    永裕部分雖係單一指認，惟其亦係直接與被告乙○○購買毒
    品而直接接觸，且有通聯紀錄可資佐證，且其亦於原審法院
    審理時到庭接受被告乙○○之詰問，本院審酌販賣毒品係屬
    政府嚴厲查緝之行為，事涉公共利益甚鉅，參以警方於讓謝
    志鴻等人指認時並非單一指認，唯獨讓證人林永裕指認時係
    單一指認，顯見執法人員並非故意違反上開規定，對被告乙○○人權之保障所為侵害相較經微等一切情事，認所為指認
    亦有證據能力。
貳、實體部分：
一、訊據上訴人乙○○、甲○○均矢口否認有何附表所示販賣第
    一級及第二級毒品海洛因、甲基安非他命之情事，被告乙○○辯稱：我根本沒有販毒，我朋友打電話約我要一起出資去
    購買毒品，並不是要向我購買毒品，因為他們找不到賣主，
    我與一名綽號「阿文」聯絡購買第一級、第二級毒品云云；
    被告甲○○辯稱：我沒有販毒，我只有自己施用毒品而已，
    我認識乙○○，我們都有在聯絡，我不知道他是否有販賣毒
    品，我也沒有幫他將毒品交給其他人，0000000000行動電話
    是乙○○使用的，我曾經在乙○○睡覺時幫他接過電話，對
    方說要找乙○○，我回答他在睡覺，並沒有其他對話云云。
二、經查：
  (一)證人謝志鴻於檢察官偵查中證稱：「（（07）0000000 是否
    為你所使用住處的電話？）是」、「（有沒有以（07）0000
    000 撥打0000000000？《提示警卷通聯譯文93年10月28日》
    ）有」、「（93年10月28日打電話給0000000000要做什麼？
    ）我拿1000元要買海洛因，當時我沒有叫他名字」、「（當
    日有無買到海洛因？）有」、「（警方有無提甲○○、乙○○的口卡供你指認？其中有無賣你毒品的男子？）有，就是
    乙○○，我有簽名附於警卷」、「（你前後向乙○○購買毒
    品幾次？）只有那1 次」、「（乙○○在何時、何地各賣多
    少數量及重毒品給你？）就和我在警局講的一樣，就約在賺
    山路與明誠路口，用1000元買到1 小包海洛因」等語（見偵
    (一)卷第11頁）。證人謝志鴻上開證述並有其以0000000 市內
    電話與被告乙○○使用0000000000號行動電話之如下通訊監
    察譯文「Ｂ（謝志鴻）：我拿1 張過去；Ａ（指被告乙○○
    ）：哪位啊？Ｂ：我忠仔的大仔；Ａ：我在球間」等語之通
    訊監察譯文及通聯記錄在卷可憑（見警(一)卷第48-49 頁）。
    而證人謝志鴻於94年1 月19日為警查獲時，經警採集其尿液
    送驗結果，亦呈嗎啡陽性反應，有高雄市立凱旋醫院濫用藥
    物尿液檢驗報告及尿液採證代碼在卷可憑（見本院上訴卷第
    184 、186 頁），此外，尚有警方持搜索票於93年11月5 日
    在被告乙○○位於高雄市三民區○○○路377 號8 樓住處搜
    索時扣得之海洛因、電子磅秤等在卷可資佐證（見警卷第83
    頁），而扣案上開白色粉末經送法務部調查局鑑定結果，確
    係海洛因，淨重1.67公克之事實，亦有該局之鑑定通知書在
    卷可憑（見原審(一)卷第48頁）。
  (二)證人丙○○於檢察官偵查中證稱：「（ (07）0000000 是否
    為你所使用之住處電話？）是」、「（有沒有以（07）0000
    000 撥打0000000000給『欽仔』《提示警卷通聯譯文93年10
    月4 日、93年10月5 日、93年10月6 日》有」、「（通聯譯
    文93年10月4 日中『要一張』是什麼意思？）跟他買1000元
    海洛因，一張是指1000元」、「通聯譯文93年10月5 日中『
    我要500 而已』是什麼意思？）我是要買500 元海洛因」、
    「通聯譯文93年10月6 日中『要1 啦』、『乾脆不要拿了，
    你要嘛就拿2 好了』是什麼意思？）要1 是指買1000元海洛
    因，2 是指買2000元海洛因」、「（警方有無提供『欽仔』
    的口卡供你指認？）有，我有簽名確認附於警卷」、「（你
    所指認的欽仔』是不是乙○○？）是」、「（『欽仔』何時
    、何地各賣多少數量及重量毒品給你？）相約在明誠路附近
    交易毒品」等語（見偵(一)卷第12頁）；其於警詢時亦證稱：
    「我從93年9 月中旬左右18時許開始至93年11月初18時止，
    以我家裡電話（07）0000000 及公用電話撥打0000000000給
    綽號『欽仔』及『峰仔』之男子聯絡後，綽號『欽仔』是約
    在三民區○○路上1 家超商前見面，另『峰仔』是約在三民
    區○○街三民公園旁見面，前後我以500 至1,000 元不等之
    價格，從93年9 月中旬起至93年11月初止，向『欽仔』及『
    峰仔』購得海洛因各3 次」等語，此經警方提供被告乙○○
    、甲○○之照片供其指認時，亦證稱：『欽仔』即乙○○，
    『峰仔』即甲○○等語（見警(一)卷第17-18 頁、第39-40 頁
    ）。證人丙○○上開所證並有下列通訊監察譯文及通聯紀錄
    可資佐證（見警(一)卷第50-54 頁、41-42 頁）：
     ┌────────────────────────┐
     │通訊日期：93年10月4 日06時：44分（下均略載93.10.│
     │04.06：44                                       │
     ├────────────────────────┤
     │Ａ（指使用0000000000號行動電話者）：誰！        │
     ├────────────────────────┤
     │Ｂ（指購毒者）：志仔，….. 要 『1 張』。        │
     ├────────────────────────┤
     │Ａ：你到再打」。                                │
     └────────────────────────┘
     ┌────────────────────────┐
     │通訊日期：93.10.05.15：14                       │
     ├────────────────────────┤
     │Ｂ：喂！欽仔喔！還沒有嗎？                      │
     ├────────────────────────┤
     │Ａ：你要多少？                                  │
     ├────────────────────────┤
     │Ｂ：要『500』而已。                             │
     └────────────────────────┘
     ┌────────────────────────┐
     │通訊日期：93.10.06.02：16                       │
     ├────────────────────────┤
     │Ａ：你要拿多少？                                │
     ├────────────────────────┤
     │Ｂ：要『1』啦。                                 │
     ├────────────────────────┤
     │Ａ：乾脆不要拿好了；你要嘛就拿『2』啦！         │
     └────────────────────────┘
  (三)而證人丙○○於94年1 月24日為警查獲時，經警採集其尿液
    送驗結果，亦呈嗎啡陽性反應，有高雄市立凱旋醫院濫用藥
    物尿液檢驗報告及尿液採證代碼在卷可憑（見本院上訴卷第
    184 、187 頁）；其事後於原審法院審理時到庭接受當事人
    及選任辯護人之詰問時，除就有關交易毒品之次數、對象已
    不復記憶外，就曾向被告乙○○購買毒品一節，仍指證無誤
    （見原審(一)卷第107 、109 頁）。參以於警詢時陳稱：係由
    朋友吳東穎介紹而認識被告乙○○，足見與被告並無怨隙，
    應無攀誣之虞，所述堪予採信。其購買毒品之價金應以通訊
    監察譯文所載，第1 及第3 次均係10 00 元，第2 次為500
    元，亦即證人丙○○確有於附表編號2 所示時地向被告乙○○以附表編號2 所示之價格購買海洛因之事實應堪認定。至
    證人丙○○所證購買毒品時間，雖涵蓋9 月初至11月初。惟
    依卷內之證據，僅有上開3 通監聽譯文與通聯紀錄可為補強
    ，且亦僅能認定與被告乙○○有關，依「罪證有疑，利於被
    告」之證據法則，不能認定被告甲○○亦有此部販賣毒品之
    犯行。證人丙○○於本院審理時雖證稱：「有與乙○○共同
    購買毒品」、「我拿錢給乙○○，然後乙○○叫我等一下，
    再由乙○○去購買毒品，然後乙○○買回毒品再拿給我」、
    「（乙○○拿毒品給你時，你們有無發生衝突？）分東西的
    時候有因誰比較多、誰比較少而發生衝突。有時我不夠錢的
    時候我出一點點，他出比較多，等毒品買回的時候要分的時
    候我會向他說我的比較少」、「（有無因為這樣的情形，對
    乙○○懷恨在心？）沒有」「乙○○去買毒品的時候，都叫
    我等一下」云云（見本院上訴卷第247-248 頁）。惟其上開
    所證，核與上開通信監察譯文所載，均係向被告乙○○購買
    而無談到合資之情形不同，所證顯係迴護之詞，不足為被告
    乙○○有利之認定。
  (四)證人林建成於警詢時證稱：「從93年8 月20幾日凌晨2 至3
    時許開始至93年10月初凌晨3 至4 時止，我均是以我的行動
    電話0000000000撥打一名綽號『欽仔』之男子，聯絡後，均
    約在三民公園附近見面，前後我以3,000 元購得安非他命1
    小包（約半錢重）共計購買3 次，第四次是於93年10月20日
    凌晨3 至4 時許，一樣是撥打「欽仔」之電話，接通後由其
    朋友『峰仔』與我接洽後，隨即約在高市三民區三民公園附
    近見面時，由『峰仔』拿1 小包（約半錢重）安非他命以3,
    000 元賣給我」等語，經警方提供被告乙○○、甲○○之照
    片供其指認時，亦證稱：「欽仔」即乙○○，「鋒仔」甲○○等語（見警(一)卷第22-23 頁、第42-43 頁）。證人林建成
    上開所證並有以其所使用之0000000000號行動電話與與被告
    乙○○所使用之0000000000號所為下列通訊監察譯文及通聯
    紀錄及上述扣案電子磅秤可資佐證（見警(一)卷第22-23 頁、
    42-43 頁）：
     ┌────────────────────────┐
     │通訊日期：93.10.04.18：09                       │
     ├────────────────────────┤
     │Ａ（購毒者）：喂! 你今天有辦法給我嗎? 我這裡完全│
     │   沒有了                                       │
     ├────────────────────────┤
     │Ｂ：要磅好好…                                  │
     ├────────────────────────┤
     │Ａ：磅好，快拿過來給我…                        │
     └────────────────────────┘
     ┌────────────────────────┐
     │通訊日期：93.10.31.10：57                       │
     ├────────────────────────┤
     │Ｂ：喂，欽仔，你現在有嗎？                      │
     ├────────────────────────┤
     │Ａ：有，…你到再打…。                          │
     └────────────────────────┘
     ┌────────────────────────┐
     │通訊日期：93.11.03.09 ：47                      │
     ├────────────────────────┤
     │Ａ：欽仔嗎？                                    │
     ├────────────────────────┤
     │Ｂ：你哪裡找。                                  │
     ├────────────────────────┤
     │Ａ：金濤仔。                                    │
     ├────────────────────────┤
     │B ：他在睡覺，怎樣，你有什麼事情告訴我就可以了。│
     ├────────────────────────┤
     │A ：我早上有打給他。                            │
     ├────────────────────────┤
     │B ：喔，你要『硬的』…他起來時，我馬上叫他打給你│
     └────────────────────────┘
     ┌────────────────────────┐
     │通訊日期：93.11.03.12 ：18                      │
     ├────────────────────────┤
     │Ａ：欽仔，你睡醒了。                            │
     ├────────────────────────┤
     │Ｂ：嗯。                                        │
     ├────────────────────────┤
     │Ａ：我在等你…。                                │
     ├────────────────────────┤
     │B ：…等一下，我拿去給你…. 另你朋友說要『半領』│
     │那個怎樣                                        │
     └────────────────────────┘
   (五)證人林建成於檢察官偵查中經提示上開譯文令其查看後證
     稱：93年10月4 日通聯譯文中『喂！你今天有辦法給我嗎
     ？我這裡完全沒有了？』是已經沒有甲基安非他命，所以
     要跟他買的意思。10月31日通聯譯文中『喂！欽仔，你現
     在有嗎？』，是問他有無甲基安非他命的意思。11月3 日
     通聯譯文中『喔，你要硬的，他起來時我馬上叫他打給你
     』、『等一下，我拿去給你，另你朋友說要半領那個怎樣
     ？』硬的是指甲基安非他命，半領是指半錢甲基安非他命
     」、「我都是向欽仔買，有時欽仔睡覺，峰仔接電話，幾
     乎都是欽仔拿毒品給我，如果欽仔睡著也會叫峰仔拿來」
     等語（見偵(一)卷第13-14 頁）。被告甲○○亦供稱上開第
     3 通譯文之通聯係在被告乙○○住處睡覺幫其接聽（見原
     審(一)卷第26頁），被告乙○○於原審法院審理時亦證稱：
     有時候他（指甲○○）到我那邊的時候會幫我接聽電話等
     語（見原審(二)卷第165 頁）；證人李建成於原審法院審理
     時亦證稱：乙○○睡著了，所以是甲○○接電話，說乙○○睡著了等語（見原審(一)卷第88頁），均足以佐證林建成
     所述購毒之其中一次係由被告甲○○接洽一事為真。至於
     上開指證所述購買毒品時間，雖與上開監聽譯文記載時間
     略有出入，然證人多次購買毒品，具體時間為何難免記憶
     有誤，且上開監聽譯文及通聯紀錄，除時間差異外，均與
     證人所述相合，是被告甲○○、乙○○以附表編號3 所示
     價金販賣附表編號3 所示毒品予林建成之事實，亦堪認定
     。
   (六)證人林建成於原審法院接受詰問時雖翻異前詞，改稱係與
     被告乙○○合資購買毒品，並否認向甲○○購買毒品云云
     。惟有關合資方式，其證稱：係與被告乙○○聯絡後，由
     被告乙○○獨自前往購買，此與被告乙○○辯稱：「合夥
     的方式是我們兩人碰面，各出錢後再一起去找賣主。賣毒
     品的人有時候是他聯絡，有時候是我聯絡，不一定。大部
     分都是我們2 人一起去買毒品」等語不合（見原審(一)卷第
     92-94 頁），證人林建成事後於原審法院所證應係與被告
     乙○○等人同庭，來自被告等人之壓力所致，而為迴護被
     告之詞，不足採為被告乙○○、甲○○有利之認定，被告
     乙○○等所辯合資購毒云云，亦係事後飾卸之詞，無可採
     信。此外，復有上開在被告乙○○位於高雄市三民區○○○路377 號8 樓住處搜索時扣得之海洛因可資佐證（見警
     卷第83頁）。又證人林建成於94年1 月14日為警查獲時，
     經警採集其尿液送驗結果，雖無任何毒品反應，有高雄市
     立凱旋醫院濫用藥物尿液檢驗報告及尿液採證代碼在卷可
     憑（見本院上訴卷第184 、185 頁）。惟其於檢察官偵查
     中陳稱：最近無向鋒仔、欽仔購買毒品等語（見偵(一)卷第
     14頁），因此，尿液中未檢出毒品反應，亦屬正常，惟其
     所述既有上開通訊監察譯文可資佐證，自難認證人所證不
     可信。
  (七)證人方自強於警詢時證稱：「之前從93年9 月中旬左右14時
    許開始至最後1 次93年11月初16時止，我以我行動電話0000
    000000撥打0000000000給綽號『欽仔』、『峰仔』之男子聯
    絡後，第一次在93年9 月中旬左右14時許向綽號『峰仔』約
    在三民區○○路與明誠路口1 家『全家便利超商』前見面，
    以1,000 元向其購得海洛因1 小包（電話中俗稱海洛因為「
    軟的」），前後至93年10月中旬11時許止，期間分別均以1,
    000 元向他購得海洛因6 、7 次」、「另從93年10月初左右
    12時許開始至最後1 次93年11月初16時止，我同樣以我的行
    動電話0000000000撥打0000000000給綽號『欽仔』之男子接
    聽聯絡後，第一次93年10月初左右12時，跟他約在三民區○○路與明誠路口一家『全家便利超商」前見面，以3,000 元
    向其購得安非他命1 小包（約半錢重，電話中俗稱安非他命
    為「硬的」），前後至93年11月初16時許止，期間分別均以
    1,000 至3,000 元不等，向他購得安非他命約2 、3 次」等
    語，經警方提供被告乙○○、甲○○之照片供其指認時，亦
    證稱：「欽仔」即乙○○，「鋒仔」即甲○○等語（見警(一)
    卷第26-29 頁、第44-45 頁）。證人方自強上開所證並有以
    其所使用之0000000000號行動電話與與被告乙○○所使用之
    0000000000號所為下列通訊監察譯文及通聯紀錄及上述扣案
    海洛因等可資佐證（見警(一)卷第26-29 頁、44-45 頁）：
     ┌────────────────────────┐
     │通訊日期：93.09.30.21 ：51                      │
     ├────────────────────────┤
     │Ｂ：喂! 『阿峰』嗎？                            │
     ├────────────────────────┤
     │A ：誰啊!                                       │
     ├────────────────────────┤
     │B ：我春中仔的朋友…. 要1 張『軟的』。我馬上到呢│
     ├────────────────────────┤
     │A ：我開門你上來拿好嗎？                        │
     ├────────────────────────┤
     │B ：我上去喔! 幾樓啊!A ： 三樓。                │
     ├────────────────────────┤
     │A ： 三樓。                                     │
     ├────────────────────────┤
     │B ：好、好，我到時再打給你。                    │
     └────────────────────────┘
     ┌────────────────────────┐
     │通訊日期：93.10.14.19 ：30                      │
     ├────────────────────────┤
     │B ：欽仔喔! 我強仔，…. 。                      │
     ├────────────────────────┤
     │A ：你要怎樣。                                  │
     ├────────────────────────┤
     │B ：…. 『硬的』用『半錢』給我….. 。           │
     ├────────────────────────┤
     │A：你要過去鼎山街那邊喔，…我現在在那裡。       │
     └────────────────────────┘
     ┌────────────────────────┐
     │通訊日期：93.10.17.19 ：24（經核對通聯紀錄與譯文│
     │表日期10月13日應係誤載，見警卷第61.64頁）       │
     ├────────────────────────┤
     │B ：我強仔……..。                              │
     ├────────────────────────┤
     │A ：你要怎樣!                                   │
     ├────────────────────────┤
     │ B ：跟中午的一樣                               │
     └────────────────────────┘
  (八)證人方自強於檢察官偵查中經提示上開譯文令其查看後證稱
    ：「93年9 月30日通聯譯文中『要1 張軟的』是海洛因的意
    思。10月13日（應為10月17日之誤）通聯譯文中『跟中午的
    一樣的』，應該也是海洛因的意思。10月14日通聯譯文中『
    硬的用半錢給我』是安非他命的意思」等語（見影印偵(二)卷
    第2-3 頁）。而證人方自強於94年1 月26日為警查獲時，經
    警採集其尿液送驗結果，亦呈嗎啡陽性反應，有高雄市立凱
    旋醫院濫用藥物尿液檢驗報告及尿液採證代碼在卷可憑（見
    本院上訴卷第184 、188 頁）。是證人方自強所證，93年9
    月30日、同年10月17日所購買海洛因；同年10月14日所購買
    甲基安非他命等語，應屬可信。至於上開指證所述購買毒品
    時間，雖涵蓋9 月中旬至11月初。惟僅有3 則監聽譯文與通
    聯紀錄可供佐證，其明確指稱購買時間之部分雖有些微出入
    ，與上開監聽譯文及通聯紀錄顯示購買毒品之基本事實尚無
    歧異，容屬時間經過而記憶模糊所致；雖其證稱向被告甲○○購買毒品海洛因有6、7次，向被告乙○○購買甲基安非他
    命2 、3 次云云。惟如上所述，僅有3 次監聽譯文可資佐證
    ，且依「罪證有疑，利於被告」之證據法則計算。亦即依證
    人方自強所證及相關監聽譯文與通聯紀錄，可以認定其向被
    告乙○○購買海洛因及甲基安非他命各1 次，向被告甲○○
    購買海洛因有1 次，價格應以警詢中所證及以最有利於行為
    人為基準，即海洛因及甲基安非他命均為1000元。
  (九)證人方自強於原審法院審理時雖翻異前詞，改稱係與被告乙○○、甲○○合資購買毒品，並稱偵查中所述可能搞錯意思
    云云。惟「向被告購買」與「與被告合資」，被告一為出賣
    者，一為共同出資購買者，角色互異，一賣一買，為顯然不
    同之二事，自無混淆之虞。且有關合資方式，證人方自強證
    稱：係聯繫出資後均由被告乙○○獨自洽購，事後分配，若
    然，被告乙○○當無遺忘可能，乃其對此陳稱不復記憶等語
    ，顯係為避免因調查證據時因遭先行詢問而恐與證人所述不
    能相符，有以致之，是證人方自強事後於原審法院所證應係
    與被告同庭來自被告之壓力所致，應係迴護被告之詞，被告
    辯稱合資云云，亦與事實不符，均無可信。
  (十)證人林永裕於警詢時證稱：「我之前施用的安非他命大約於
    93年11月下旬起以我的行動電話0000000000撥打0000000000
    向綽號『欽仔』之男子購買的，購買時均是電話聯絡後再相
    約至高雄三民區○○路高雄醫學院附近交易，每次購買2,00
    0 元」等語，經警方提供被告乙○○、甲○○之照片供其指
    認時，亦證稱：「欽仔」即乙○○等語（見警(一)卷第32頁、
    第45-1頁）。證人林永裕上開所證並有以其所使用之000000
    0000號行動電話與與被告乙○○所使用之0000000000 號 所
    為下列通訊監察譯文及通聯紀錄可資佐證（見警(一)卷第61-7
    1 頁）：
     ┌────────────────────────┐
     │通訊日期：93.10.02.23：08                       │
     ├────────────────────────┤
     │B ：…. 要拜託你。                              │
     ├────────────────────────┤
     │A ：要怎樣？                                    │
     ├────────────────────────┤
     │B ：出『2 張』好了。                            │
     ├────────────────────────┤
     │A ：你到再打。                                  │
     └────────────────────────┘
     ┌────────────────────────┐
     │通訊日期：93.10.09.22：56                       │
     ├────────────────────────┤
     │B ：…你有在家嗎？                              │
     ├────────────────────────┤
     │A ：你要怎樣講。                                │
     ├────────────────────────┤
     │B ：『半』啦!                                   │
     ├────────────────────────┤
     │A ：好，你到再打。                              │
     └────────────────────────┘
   (十一)證人林永裕於檢察官偵查中經提示上開譯文令其查看後證
     稱：「93年10月2 日譯文中『出2 張好了』，是買2,000
     元安非他命的意思，10月9 日中『半啦』是要買2 公克安
     非他命的意思」等語（見偵(一)卷第20-22 頁）。證人林永
     裕所述購買毒品時間係在11月初，然依上開監聽譯文及通
     聯紀錄，及其事後在檢察官偵查中核對所為證述，諒係時
     間記憶有誤，不影響被告犯罪事實之認定。是依上開證據
     ，可以認定林永裕向被告乙○○購買安非他命有2 次。證
     人林永裕於94年2 月19日為警查獲時，經警採集其尿液送
     驗結果，雖無任何毒品反應，有高雄市立凱旋醫院濫用藥
     物尿液檢驗報告及尿液採證代碼在卷可憑（見本院上訴卷
     第184 、189 頁）。惟如上所述，其係於93年10月間向被
     告乙○○購買毒品，被查獲時已在94年2 月間，時間相去
     甚遠，而其所述復有通訊監察譯文可資佐證，是上開尿液
     檢驗報告不足為被告乙○○有利之認定。
   (十二)證人林永裕於原審法院審理時證稱：係與被告乙○○合資
     購買毒品，惟如上述，購買與合資，其意涵截然不同，無
     誤為陳述之虞，且林永裕亦到庭陳稱警詢及偵查中未遭刑
     求或有何強暴脅迫之情，則先前陳述自較為可信，其翻詞
     迴護被告，亦不足採。
   (十三)按刑法上之共同正犯，以有意思之聯絡及行為之分擔為要
     件，又刑法上之幫助犯，係僅指對於正犯之犯罪行為予以
     助力而未參與實施者而言，如果就構成犯罪事實之一部已
     參與實施，雖出於幫助之意思為之，仍屬共同正犯。本件
     證人謝志鴻、林永裕證述部分，均僅指稱向被告乙○○購
     買如附表編號1 、5 所示毒品，相關監聽譯文及通聯紀錄
     ，亦未發現與被告甲○○有關，此部分犯罪尚難認定被告
     甲○○與被告乙○○有何犯意聯絡或行為分擔。再者，上
     開謝志鴻等5 位證人多係透過0000000000號行動電話聯絡
     毒品交易事宜，該行動電話係被告乙○○使用，業經被告
     乙○○自承在卷，且依上開與被告甲○○牽涉之監聽譯文
     顯示，被告甲○○雖有接聽電話，應允交付毒品，但亦有
     明稱：「Ｂ：欽仔嗎？Ａ：我叫他；Ｂ：我明仔…你在哪
     裡，我過去…」、「他在睡覺，你有什麼事情告訴我就可
     以了…你要『硬的』，他起來時，我叫他打給你」等語（
     見警(一)卷第48、57頁）。顯見被告甲○○雖有從事如附表
     所示販毒行為，惟並每次均與被告乙○○共同為之，是其
     是否成立犯罪，應依卷附證據，就個案各別認定，不能遽
     認被告乙○○、甲○○就附表所示全部犯行均有犯意之聯
     絡與行為之分擔。本件被告甲○○就附表編號三販賣安非
     他命與林建成部分，縱係代被告乙○○接聽電話，而非與
     被告乙○○共同營利販賣，但依證人林建成所述，事後既
     親自依約持交毒品並收取金錢，乃已直接參與販賣毒品構
     成要件行為，顯然與被告乙○○具有販賣毒品行為之分擔
     。至證人丙○○、方自強雖均稱被告乙○○、甲○○電話
     互接，無論向何人接洽均可買毒，但該證述欠缺補強證據
     用供佐參，不能遽論其等為共同正犯，併予敘明。
   (十四)查海洛因及安非他命為政府嚴厲查緝之第一級毒品與第二
     級毒品，物稀價昂，取得不易，加以施用毒品者成習者，
     用盡家產，甚至不惜犯罪取財，身不由己，以求一解身心
     之癮，實屬現今社會常見病態之一。故無論第一級或第二
     級毒品，如非至親交好或有特殊緣故，絕無任意轉讓或贈
     與之理。被告乙○○、甲○○相關毒品交易，均先洽商毒
     品種類、數量、價格，約定時間、地點交付毒品後收取金
     錢，乃通常毒品交易行為模式，是渠等確有販賣毒品以營
     利之事實，已甚為明灼。
     綜上所述，本件事證明確，被告乙○○、甲○○2 人之犯
     行，均堪認定。
三、按行為後法律有變更者，適用行為時之法律；但行為後之法
    律有利於行為人者，適用最有利於行為人之法律，刑法第2
    條第1 項定有明文。上開規定係規範行為後法律變更所生新
    舊法律比較適用之準據法。而比較時應就罪刑有關之事項，
    如共犯、未遂犯、想像競合犯、牽連犯、連續犯、結合犯，
    以及累犯加重、自首減輕及其他法定加減原因，如身分加減
    與加減例等一切情形，綜合全部罪刑之結果而為比較，予以
    整體適用（最高法院95年度第8 次刑事庭會議決議參照）。
    本件被告乙○○、甲○○行為後，刑法第28條、第33條、第
    56條、第64、第65條業經於94年2 月2 日經總統令修正公布
    ，於95年7 月1 日施行。自應就渠等行為前、後相關法律，
    依前揭規定比較新舊法以決定應適用之法律：(一)刑法第28條
    原規定：「2 人以上共同『實施』犯罪之行為者，皆為共同
    正犯。」，新法修正為：「2 人以上共同『實行』犯罪之行
    為者，皆為共同正犯。」，將舊法之「實施」修正為「實行
    」。原「實施」之概念，包含陰謀、預備、著手及實行等階
    段之行為，修正後僅共同實行犯罪行為始成立共同正犯。是
    新法共同正犯之範圍已有限縮，排除陰謀犯、預備犯之共同
    正犯。新舊法就共同正犯之範圍既因此而有變動，自屬犯罪
    後法律有變更，非僅屬純文字修正（最高法院96年度台上字
    第934 號判決意旨參照）。因新法已限縮共同正犯成立之範
    圍，自以新法對行為人有利；(二)毒品危害防制條例第4 條第
    1 項、第2 項法定刑中罰金刑部分，因刑法第33條第5 款有
    關罰金刑部分已有修正，修正後刑法第33條第5 款規定「罰
    金：新臺幣1000元以上，以100 元計算之。」，與修正前刑
    法第33條第5 款規定「罰金：1 元以上」不同。比較新舊法
    結果，故以行為時之規定有利於行為人；(二)被告行為後，新
    修正刑法第56條連續犯之規定業經刪除，是被告所為本得依
    修正前刑法第56條之規定，適用連續犯規定而論以一罪，並
    得加重其刑至2 分之1 ，惟修正後刑法刪除前開連續犯規定
    ，以致被告前揭數次構成要件行為須依法分別論以數罪而併
    罰之，依新法第2 條第1 項規定比較新、舊法之結果，仍以
    行為時，即修正前刑法第56條之規定較有利於被告；(三)被告
    犯罪時之刑法第64條第2 項、第65條第2 項有關死刑或無期
    徒刑減輕之規定分別為：「死刑減輕者，為無期徒刑，或為
    15年以下12年以上有期徒刑」、「無期徒刑減輕者，為7 年
    以上有期徒刑」，而95年7 月1日 修正公佈施行之刑法前開
    規定則為：「死刑減輕者，為無期徒刑」、「無期徒刑減輕
    者，為20年以下15年以上有期徒刑」，比較修正前後之規定
    ，以修正前之規定對被告較為有利；(四)「從刑附屬於主刑」
    原則，係指從刑應與主刑一併於判決主文內宣告之，不得單
    獨或裂割宣告而言，並非指從刑必須一律適用與主刑相同之
    法律。故被告行為後若宣告其從刑所適用之法律有變更者，
    仍應依刑法第2條 第1 項之規定，選擇適用其中最有利於被
    告之法律，並不受其主刑所適用法律之拘束，亦無所謂從刑
    應一律附隨主刑適用相同法律之問題（最高法院96年台上字
    第2055號判決參照）。修正前刑法第37條第1 項規定：宣告
    6 個月以上有期徒刑，依犯罪之性質認為有褫奪公權之必要
    者，宣告1 年以上10年以下褫奪公權，修正後則規定：宣告
    1 年以上有期徒刑，依犯罪之性質認為有褫奪公權之必要者
    ，宣告1 年以上10年以下褫奪公權，因新法規定須宣告1 年
    以上有期徒刑始得為褫奪公權，比較新舊法，自以新法對行
    為人較為有利。(五)刑法第51條關於數罪併罰之定應執行刑規
    定，亦於94年1 月7 日修正公佈，並於95年7 月1日 施行，
    修正前刑法第51條第5 款規定：「宣告多數有期徒刑者，於
    各刑中之最長期以上，各刑合併之刑期以下，定其刑期。但
    不得逾20年。」，修正後刑法第51條第5 款規定：「宣告多
    數有期徒刑者，於各刑中之最長期以上，各刑合併之刑期以
    下，定其刑期。但不得逾30年」，經比較新舊法結果，修正
    後規定並未較有利於被告。綜合被告全部罪刑比較之結果，
    依刑法第2 條第1 項從舊從輕原則之規定，以舊法之規定有
    利於被告乙○○、甲○○，自應適用修正前之刑法處斷，核
    先敘明。
四、核被告乙○○、甲○○所為，係犯毒品危害防制條例第4 條
    第1 、2 項之販賣第一、二級毒品罪。被告乙○○、甲○○
    持有第一、二級毒品進而販賣，持有之低度行為應為販賣之
    高度行為所吸收，均不另論罪。被告乙○○、甲○○就附表
    編號3 其中一次將安非他命販賣與林建成之犯行，有犯意之
    聯絡與行為之分擔，均為共同正犯。被告乙○○如附表編號
    1 、2 所示多次販賣海洛因之犯行；如附表編號3-5 所示多
    次販賣安非他命之犯行，均時間緊接，犯罪手法雷同，顯均
    係基於概括犯意反覆為之，為連續犯，應依修正前刑法第56
    條之規定各論以連續販賣第一級毒品與連續販賣第二級毒品
    一罪，並均加重其刑，惟死刑、無期徒刑部分不得加重，故
    僅就罰金及有期徒刑部分加重。被告乙○○所犯連續販賣第
    一級毒品與連續販賣第二級毒品罪；被告甲○○所犯販賣第
    一級毒品與販賣第二級毒品罪，均犯意各別，行為互殊，均
    應分論併罰。又販賣第一級毒品法定本刑為「死刑、無期徒
    刑」，販賣第二級毒品之法定本刑為「無期徒刑或7 年以上
    有期徒刑」，刑罰甚嚴厲，而被告乙○○、甲○○遭查獲販
    賣第一級毒品次數甚少，被告甲○○與乙○○共同販賣第二
    級毒品僅有1 次，尚非專門從事販毒之大中型毒梟可比，經
    搜索被告乙○○、甲○○居住處所，未見有大量毒品藏放，
    益徵其等係因自己施用毒品而兼為販賣營利之情，衡其犯罪
    情節尚屬輕微，堪認係一時失慮而罹重典，犯罪情狀在客觀
    上可引起一般人之同情，堪予憫恕，倘科以上開罪名之法定
    最輕本刑，猶屬情輕法重，爰就被告乙○○、甲○○販賣第
    一級毒品部分，及被告甲○○販賣第二級毒品部分，依刑法
    第59條之規定，酌減輕其刑，並依法先加重後減輕之。
五、原審因認被告甲○○、乙○○販賣毒品之犯罪事證明確，據
    以論罪科刑，固非無見；惟(一)被告乙○○販賣甲基安非他命
    予丙○○之價金共2500元，原判決誤認係2000元，尚有未洽
    ；(二)被告乙○○販賣給方自強之毒品1 次是海洛因，1 次是
    甲基安非他命，原判決認2 次均係甲基安非他命，事實認定
    亦有違誤；(三)原判決關於被告甲○○販賣第一級毒品所得部
    分，於附表編號3 內認定係1000元，判決理由諭知沒收部分
    則認定係2000元亦有未當；(四)原判決漏未比較修正前與修正
    後刑法第28條及第37條第2 項有關共同正犯及褫奪公權何者
    較有利於被告2 人亦有未洽。被告乙○○、甲○○上訴意旨
    否認犯行，指摘原判決不當，固屬無理由，惟原判決既有上
    開瑕疵，自應由本院將原判決撤銷改判。爰審酌毒品戕害人
    身至深且鉅，為政府所嚴加取締，以免侵蝕社會人心，影響
    社會治安，被告二人均知其害，仍販入海洛因與安非他命等
    毒品，除供自己施用外，另將毒品賣與他人，行為至屬不該
    ；惟念被告乙○○所販賣之各該毒品，數量非鉅，金額尚低
    ，被告甲○○僅各販賣1 次海洛因及甲基安非他命，及渠等
    犯罪動機、目的，所得利益等一切情狀，仍與原判決同各量
    處如主文所示之刑，並依修正前刑法第51條之規定定渠等之
    應執行之刑。又依被告乙○○、甲○○犯罪之性質，認均有
    褫奪公權之必要，爰併予宣告褫奪公權如主文所示。被告乙○○被查獲時扣得之電子磅秤2 台、空夾鍊袋5 包，係其所
    有，此經其於警詢時陳明在卷（見警(一)卷第2 頁），且依上
    開通訊監察譯文觀之，電子磅秤2 台係供其販賣第一及第二
    級毒品所用之物，爰依毒品危害防制條例第19條第1 項規定
    宣告沒收；被告乙○○雖否認扣案空夾鍊袋5 包係預備供販
    賣第一及第二級毒品所用，惟如供自己施用毒品所預備，衡
    情無需備置如此多之空夾鍊袋5 包，是上開扣案空夾鍊袋5
    包，應係預備供販賣海洛及甲基安非他命所用之物，爰依刑
    法第38條第1 項第2 款宣告沒收。被告乙○○如附表所示販
    賣毒品所得合計21000 元；被告甲○○販賣第一級毒品所得
    1000元，共同販賣第二級毒品所得3000元，依共同正犯責任
    共同之法理，均依毒品危害防制條例第19 條 第1 項之規定
    予以宣告沒收（該共同販賣第二級毒品部分並為連帶沒收之
    諭知，以免重複沒收），如全部或一部不能沒收時，以其財
    產抵償之。被告乙○○用以販賣毒品之0000000000行動電話
    門號所搭配之白色摩托羅拉牌手機，被告否認為其所有，僅
    陳稱於上開時間有使用該手機，依該手機申請人資料，被告
    乙○○亦非申請人，既無證據足以認定為被告二人所有之物
    ，爰不予宣告沒收。被告乙○○為警查獲時扣得之第一級毒
    品海各因，驗後淨重1.76公克；被告甲○○為警查獲時扣得
    海洛因驗後淨重0.15公克及上開毒品外包裝，均經台灣高雄
    地方法院以94年度聲字第2006號及94年度簡字第636 號判決
    諭知沒收銷燬（見原審(一)卷第134-135 頁），並執行完畢，
    有台灣高等法院被告前案記錄表在卷可憑，所有權已歸國家
    所有，故不再諭知沒收銷燬。其他扣案物品或不能證明與本
    案犯罪事實直接相關，或於另案處理而非法律上義務沒收之
    物，起訴意旨因此不聲請沒收，亦均不為沒收之宣告，併此
    敘明。
六、不另為無罪諭知部分：(一)公訴意旨另以被告乙○○、甲○○
    除有如附表所示販賣毒品之犯行外，附表編號二之丙○○另
    有向被告甲○○購買海洛因3 次；附表編號四之方自強另向
    被告甲○○購買海洛因5 、6 次、向被告乙○○購買安非他
    命1 次；附表編號五之林永裕另向被告乙○○購買安非他命
    1 次，因認被告乙○○、甲○○此部分亦涉有連續販賣第一
    級與第二級毒品之犯行等語。
七、按施用毒品者所稱其向某人買受毒品之指證，不得作為有罪
    判決之唯一證據，仍須調查其他必要之證據，資以補強其指
    證之真實性，始為適法。又關於毒品施用者其所稱向某人購
    買毒品之供述，必須補強證據佐證，係指毒品購買者之供述
    縱使並無瑕疵，仍須補強證據佐證而言，以擔保其供述之真
    實性。該所謂補強證據，必須與該施用毒品者關於相關毒品
    交易之供述，具有相當程度之關連性，因該補強證據之佐證
    ，足使一般人對於施用毒品之供述無合理之懷疑存在，而得
    確信其為真實，始足當之（最高法院96年度台上字第351 號
    判決意旨參照）。又共同正犯之成立，須數人互為聯絡，而
    基於共同犯罪之決意，各自分擔犯罪之行為，或同謀犯罪，
    而委由其中一人或數人實施犯罪構成要件之行為，始該當為
    共同正犯，而應就犯罪之結果共同連帶負責。
八、經查：證人丙○○、方自強之證述及相關監聽譯文與通聯紀
    錄等證據，丙○○固稱分別向被告乙○○及被告甲○○購買
    毒品各有3 次，方自強亦稱向乙○○購買毒品2 、3 次，惟
    各僅有3 段監聽譯文可資核實；雖其等陳稱撥打0000000000
    號行動電話時，被告乙○○、甲○○二人均可互接，然既無
    其他證據可供佐證，而其等均為施用毒品而買毒，依上開說
    明，自不能僅憑其等之證述而無其他補強證據之情況下，遽
    作認定。至於被告乙○○、甲○○雖曾有同居一處之事實，
    證人丙○○、林建成、方自強於偵查中亦陳稱被告乙○○、
    甲○○2人可互接電話，都可以買毒等語。惟如前述，上開
    0000000000號行動電話為被告乙○○所使用，被告甲○○曾
    有接聽，但亦有接聽證人買毒電話，未直接接洽或交付毒品
    ，而稱等待被告乙○○睡醒後回電之情形，監聽譯文或通聯
    紀錄均不能積極證明被告乙○○、甲○○2 人就上開犯行均
    有犯意聯絡或行為分擔，何況被告乙○○、甲○○否認犯行
    ，是否事前即有同謀，而推由其中一人實施犯罪，亦無從證
    明。是被告乙○○、甲○○此部分被訴事實均屬不能證明，
    本應為無罪之諭知，惟起訴意旨認此部分如成立犯罪，與上
    開論科刑部分有連續犯裁判上一罪之關係，故均不另為無罪
    之諭知，併此敘明。
據上論結，應依刑事訴訟法第369 條第1 項前段、第364 條、第
299 條第1 項前段，毒品危害防制條例第4 條第1 、2 項、第19
條第1 項，刑法第2 條第1 項前段、第11條、修正前刑法第28條
、第56條、第37條第2 項、刑法第59條、第38條第1 項第2 款、
修正前刑法第51條第5 款，判決如主文。
本案經檢察官陳國全到庭執行職務。
中    華    民    國    97    年    7     月    29    日
                  刑事第七庭    審判長法  官  莊飛宗
                                      法  官  邱明弘
                                      法  官  李嘉興
以上正本證明與原本無異。
如不服本判決應於收受本判決後10日內向本院提出上訴書狀，其
未敘述上訴理由者，並得於提起上訴後10日內向本院補提理由書
狀（均須按他造當事人之人數附繕本）「切勿逕送上級法院」。
中    華    民    國    97    年    7     月    29    日
                                      書記官  郭榮芳
   附表
  ┌──┬───┬────┬───────┬─────┬─────────┐
  │編號│購買者│購買時間│聯絡方式      │交易地點  │交易金額及販賣所得│
  │    │      │        │              │          │（依有利被告原則計│
  │    │      │        │              │          │算）              │
  │    │      │        │              │          │                  │
  │    │      │        │              │          │                  │
  │    │      │        │              │          │                  │
  │    │      │        │              │          │                  │
  │    │      │        │              │          │                  │
  ├──┼───┼────┼───────┼─────┼─────────┤
  │    │謝志鴻│93年10月│以市話0000000 │高雄市三民│1,000元           │
  │    │      │28日中午│撥打0000000000│區○○街與│                  │
  │ 1  │      │12時許  │號行動電話聯繫│明誠路附近│                  │
  │    │      │        │：            │          │                  │
  │    │      │        │向乙○○購買  │          │                  │
  │    │      │        │海洛因1 次    │          │                  │
  ├──┼───┼────┼───────┼─────┼─────────┤
  │    │丙○○│93年10月│以市話0000000 │高雄市三民│500 元1 次，1,000 │
  │    │      │4 、5 、│或公用電話撥打│區○○路上│元2 次：          │
  │ 2  │      │6 日    │0000000000號行│某超商及同│共2,500元         │
  │    │      │        │動電話聯絡：  │區○○街三│                  │
  │    │      │        │向乙○○購買海│民公園旁  │                  │
  │    │      │        │洛因3 次      │          │                  │
  ├──┼───┼────┼───────┼─────┼─────────┤
  │    │林建成│93年10月│均以其00000000│高雄市三民│乙○○部分3,000 │
  │    │      │4 日、31│81號與00000000│區○○街三│  元4 次：        │
  │    │      │日、11月│43號行動電話聯│民公園旁  │  共12,000 元     │
  │    │      │3日     │絡：          │          │其中甲○○共同販│
  │ 3  │      │        │向乙○○購買甲│          │  賣部分1 次3,000 │
  │    │      │        │基安非他命4 次│          │  元              │        │
  │    │      │        │，其中1 次由被│          │                  │
  │    │      │        │告乙○○與王勝│          │                  │
  │    │      │        │鋒共同販賣    │          │                  │
  │    │      │        │              │          │                  │
  ├──┼───┼────┼───────┼─────┼─────────┤
  │    │方自強│93年9 │均以其00000000│高雄市三民│甲○○部分1,000 │
  │    │      │月30日、│70號與00000000│區○○街與│  元              │
  │    │      │93年10│43號電話聯絡：│明誠路附近│乙○○部分甲基安│
  │    │      │月14日、│向甲○○購買│之全家超商│非他命及海洛因各1,│
  │ 4  │      │10月17日│  海洛因2 次  │前。      │000 元，計2000元  │
  │    │      │        │向乙○○購買│          │                  │
  │    │      │        │海洛因及甲基安│          │                  │
  │    │      │        │非他命各1 次。│          │                  │
  │    │      │        │              │          │                  │
  │    │      │        │              │          │                  │
  │    │      │        │              │          │                  │
  │    │      │        │              │          │                  │
  ├──┼───┼────┼───────┼─────┼─────────┤
  │    │林永裕│93年10月│以其0000000000│高雄市三民│2,000元2次：      │
  │    │      │2 日、9 │號與0000000000│區○○路之│共4,000元         │
  │ 5  │      │日      │號聯絡：      │高雄醫學院│                  │
  │    │      │        │向乙○○購買甲│附近      │                  │
  │    │      │        │基安非他命2 次│          │                  │
  ├──┴───┴────┴───────┴─────┴─────────┤
  │合計被告乙○○販賣海洛因所得為3,000 元，販賣甲基安非他命所得為20,000元│
  │；被告甲○○販賣海洛因所得為1,000 元，共同販賣甲基安非他命所得為3,000 │
  │元                                                                    │
  └───────────────────────────────────┘
附錄本件判決論罪科刑法條：
毒品危害防制條例第4條
製造、運輸、販賣第一級毒品者，處死刑或無期徒刑；處無期徒
刑者，得併科新臺幣1 千萬元以下罰金。
製造、運輸、販賣第二級毒品者，處無期徒刑或7 年以上有期徒
刑，得併科新臺幣7 百萬元以下罰金。
製造、運輸、販賣第三級毒品者，處5 年以上有期徒刑，得併科
新臺幣5 百萬元以下罰金。
製造、運輸、販賣第四級毒品者，處3 年以上10年以下有期徒刑
，得併科新臺幣3 百萬元以下罰金。
製造、運輸、販賣專供製造或施用毒品之器具者，處1 年以上7
年以下有期徒刑，得併科新臺幣1 百萬元以下罰金。
前五項之未遂犯罰之。


司法院資訊處製作；財團法人民間司法改革基金會備份。
